最高法院刑事判決　　　　　　九十六年度台上字第三九九四號
上　訴　人　甲○○
選任辯護人　沙　洪律師
上列上訴人因違反毒品危害防制條例案件，不服台灣高等法院中
華民國九十六年五月三十一日第二審判決（九十六年度上訴字第
一三００號，起訴案號：台灣板橋地方法院檢察署九十四年度偵
字第一四三八六、二０四一九號），提起上訴，本院判決如下：
    主  文
原判決關於販賣第一級毒品部分撤銷，發回台灣高等法院。
其他上訴駁回。
    理  由
一、撤銷發回部分
本件原判決認定上訴人甲○○於民國九十四年七月上旬間之某日
，向年籍姓名不詳之成年人購入不詳數量之第一級毒品海洛因後
，即起意出售牟利。嗣湯化龍於九十四年八月二十五日十一時四
十分許來電欲向上訴人購買海洛因，上訴人即駕駛EZ－六三九六
自用小客車至相約之台北縣中和市○○路二四０巷口處交易，湯
化龍到達後進入該小客車，以新台幣（下同）八千元之價格購得
海洛因一小包（淨重一．七九公克、空包裝重０．一九公克，純
質淨重０．四六公克），得手後下車正欲離去，為現場埋伏之警
員當場查獲，上訴人則乘機逃逸，經警於同日中午十二時許，在
台北縣永和市○○路七０號前查獲上訴人，並於上訴人駕駛之EZ
－六三九六號自用小客車內扣得背包一個，內有海洛因七包（共
計淨重三四．八三公克，空包裝重三．二一公克，純質淨重一一
．四四公克）、含有海洛因成分之殘渣袋一個、電子磅秤一台、
現金十萬元、行動電話二支等物，因認第一審法院論處上訴人販
賣第一級毒品罪，累犯，酌處無期徒刑，為無不合，予以維持，
並駁回上訴人此部分在第二審之上訴，固非無見。
惟(一)按已受請求之事項未予判決者，其判決當然為違背法令。本
件公訴人起訴意旨以上訴人明知海洛因為毒品危害防制條例所列
管之第一級毒品，不得非法販賣，竟意圖販賣以營利，自九十四
年七月上旬某日起，自不詳姓名之「阿元」、「阿堯」、「阿藏
」、「阿國」、「阿富」、「阿香」等成年人購入海洛因後，分
裝出售予不特定之人，嗣於九十四年八月二十五日十一時四十分
許，以八千元之價格販售海洛因一小包予湯化龍後為警查獲，認
上訴人涉犯連續販賣第一級毒品之罪等語。第一審法院僅就上訴
人販賣第一級毒品予湯化龍部分予以論罪外，對於上訴人意圖販
賣以營利，陸續向「阿元」、「阿堯」、「阿藏」、「阿國」、
「阿富」、「阿香」等成年人購入海洛因之多次犯行，是否成立
犯罪，並無一語述及，原審未予糾正，率予維持，自非適法。
(二)販賣毒品罪，以行為人有營利之意思，將毒品販入或賣出，有
一於此，其犯罪即告成立；此目的意思為販賣毒品罪之構成事實
，自應詳實記載，並說明憑以認定之證據，始為適法。原判決認
定上訴人於九十四年七月上旬間之某日，購入不詳數量之第一級
毒品海洛因後，即起意出售牟利。於九十四年八月二十五日十一
時四十分許，在台北縣中和市○○路二四０巷口處交易，以八千
元之價格購得海洛因一小包予湯化龍後為警查獲等情。但對於上
訴人販賣毒品構成犯罪事實之營利目的意思，未於理由中敘明其
所憑之依據，遽行判決，併有理由欠備之違誤。(三)刑事訴訟法第
一百五十九條之二所謂「具有較可信之特別情況」，係指證人於
檢察事務官、司法警察官或司法警察調查中所為之陳述，與審判
中不符，而其先前之陳述，從客觀上之環境或條件等情況加以觀
察，有足以取代審判中反對詰問之可信性保證者而言。證人先前
所為之陳述，相較於審判中之陳述，是否具有較可信之特別情況
，應依其陳述時外部之客觀情況，為綜合比較判斷之依據。本件
原判決以證人湯化龍於第一審法院雖證稱：其未向上訴人購買海
洛因，當時為警查獲持有海洛因，因上訴人亦遭逮捕，故將一切
責任推給上訴人等語（見第一審卷第一四五頁），與該證人於警
詢中所指：其向上訴人購買海洛因之供述不符，因依該法條之規
定，審酌上開證人於警詢之陳述，係在案發後不久較少衡量利害
關係之情況下所供，應具有較可信之特別情況等語。查並未審酌
該證人於警詢中供述時之外部情況究為如何為綜合判斷，但該證
人之陳述是否具備證據適格之依據，即非無再行調查辨明之餘地
，遽行論斷併有可議。至該證人之供述較少衡量利害，其供述應
較符合事實，似為證據能明力之問題，尚與證據適格有別。上訴
人上訴意旨指摘原判決關於販賣第一級毒品部分不當，尚非全無
理由，應認該部分有撤銷發回更審之原因。至原判決此部分之論
述所提證人「蔡家琪」、被告「蘇國興」部分，該二人非屬本案
之被告及相關之證人，是否為筆誤，案經發回，於審理時，應併
注意及之。
二、關於上訴駁回部分
刑事訴訟法第三百七十六條所列各罪之案件，經第二審判決者，
不得上訴於第三審法院，為該法條所明定。本件上訴人甲○○另
因持有第二級毒品違反毒品危害防制條例部分，原審係維持第一
審依該條例第十一條第二項論處罪刑之判決，駁回上訴人此部分
在第二審之上訴，核屬刑事訴訟法第三百七十六條第一款之案件
，既經第二審判決，自不得上訴於第三審法院，上訴人就此部分
一併提起上訴，顯為法所不許，應予駁回。
據上論結，應依刑事訴訟法第三百九十七條、第四百零一條、第
三百九十五條前段，判決如主文。
中　　華　　民　　國　九十六　年　　七　　月　二十六　日
                      最高法院刑事第四庭
                          審判長法官  黃　一　鑫
                                法官  林　秀　夫
                                法官  徐　昌　錦
                                法官  張　清　埤
                                法官  吳　　　燦
      本件正本證明與原本無異
                                      書  記  官
中　　華　　民　　國　九十六　年　　七　　月　三十一　日
                                                      V
